最　高　行　政　法　院　裁　定
                                     100年度裁字第1563號
抗  告  人　洋華光電股份有限公司
代　表　人　林德錚
訴訟代理人　陳金泉　律師
          　葛百鈴　律師
          　顏邦峻　律師
上列抗告人因與相對人行政院勞工委員會間聲請停止執行事件，
對於中華民國100年3月28日臺北高等行政法院100年度停字第23
號裁定，提起抗告，本院裁定如下︰
　　主  文
抗告駁回。
抗告訴訟費用由抗告人負擔。
　　理  由
一、按抗告法院認抗告為不合法或無理由者，應為駁回抗告之裁
    定。
二、本件原裁定以：抗告人因不服相對人民國100年3月8日勞職
    許字第1000005338A號函(下稱原處分)，於100年3月17日提
    起訴願後，已於100年3月18日向受理訴願機關即行政院申請
    停止原處分之執行，並同時向原審法院聲請停止原處分之執
    行，惟本件並無情況緊急，非即時由行政法院處理，難以救
    濟之情形，抗告人未待訴願機關作成決定，即向法院聲請停
    止執行，自屬欠缺權利保護之必要。又相對人以原處分廢止
    抗告人16名外國人招募許可及15名外國人聘僱許可之執行，
    固會造成抗告人之勞工人力不足，惟該等勞工具可替代性，
    抗告人可重為招募，因此所生之費用，非不能以金錢彌補損
    失；且抗告人之商譽及營運縱有損害，民法亦定有回復之方
    法，均不發生難以回復損害之情形。再抗告人之本案訴訟勝
    訴確定，即可回復招募許可，重新聘僱外勞，亦無不能回復
    之情形。從而，抗告人之聲請，核與停止執行之要件不符，
    乃裁定駁回抗告人之訴。
三、抗告意旨略謂：其雖於100年3月18日同時向訴願機關申請同
    意停止執行，如訴願機關未函覆同意與否，可能發生向法院
    聲請停止執行時，法院以原處分已執行完畢，而駁回其聲請
    ，抗告人自有向法院聲請停止執行之必要。又抗告人係專營
    觸控面版之國際大廠，對新進員工均需花費一段時間施以訓
    練，原處分廢止之16名外籍勞工職務，其專業性非重新立即
    聘僱本國勞工所能替代，原裁定認定事實及適用法律顯有所
    違誤。況抗告人縱獲本案判決勝訴，而回復招募許可，惟此
    時16名外籍勞工早已轉換新雇主或離境返國，重新聘僱之外
    籍勞工與原來之16名外籍勞工絕不可能相同，對抗告人而言
    仍屬不可回復原狀之損害，倘原處分續行執行，將使抗告人
    營運立即產生重大損失，其近年累積之觸控產業地位將被鄰
    國廠商超越，對臺灣觸控面板產業及國家經濟產業亦生重大
    不利之影響，故本件非以暫停執行之方式無法避免上揭急迫
    危害之發生云云。
四、本院按：「於行政訴訟起訴前，如原處分或決定之執行將發
    生難於回復之損害，且有急迫情事者，行政法院亦得依受處
    分人或訴願人之聲請，裁定停止執行。但於公益有重大影響
    者，不在此限。」行政訴訟法第116條第3項定有明文；而此
    規定所稱難於回復之損害，係指其損害不能回復原狀，或在
    一般社會通念上，如為執行可認達到難以回復之程度而言。
    又訴願法第93條第2項既規定受處分人得申請受理訴願機關
    或原處分機關停止執行，理論上得由上開機關獲得救濟，殊
    無逕向行政法院聲請之必要。且行政訴訟係審查行政處分違
    法之最終機關，若一有行政處分，不待訴願程序即聲請行政
    法院停止原處分之執行，無異規避訴願程序，而請求行政法
    院為行政處分之審查，故必其情況緊急，非即時由行政法院
    予以處理，則難以救濟，否則尚難認有以行政法院之裁定予
    以救濟之必要，應認欠缺保護之必要。經查，抗告人提起訴
    願後，既已依訴願法第93條第2項規定，向受理訴願機關申
    請停止執行，其所稱因原處分之執行，致其人力調度不及等
    情，即得依訴願程序予以救濟，而抗告意旨稱訴願機關如遲
    未決定，將影響其權益云云，核屬臆測之詞，非屬情況緊急
    ，非即時由行政法院處理難以救濟之範疇，抗告人未待訴願
    機關作成決定，即向原審法院聲請停止執行，自屬欠缺權利
    保護之必要。況抗告人因原處分之執行，造成其勞工人力短
    缺，及日後招募勞工須耗時重新訓練，將使其營運發生重大
    損失，及其近年累積之觸控產業地位將遭鄰國廠商超越等情
    ，經核均屬於經濟上之財產損失，自得以金錢予以賠償，即
    難謂原處分之執行將發生難以回復之損害。又依行政訴訟法
    第116條之規定，聲請人聲請裁定停止原處分之執行，係為
    其日後提起撤銷訴訟之權利保護目的，所指原處分之執行將
    發生難於回復之損害，屬私益之損害而非公益之損害，殊不
    得以原處分之執行將發生公益上難於回復之損害為由，聲請
    停止執行。抗告人另以原處分之執行，致其產能減少而國外
    訂單轉移，將對臺灣觸控面板產業及國家經濟產業有重大不
    利之影響，聲請停止原處分之執行，亦非有據。從而，原裁
    定以本件聲請不合停止執行之要件，駁回抗告人之聲請，並
    無不合。抗告意旨指摘原裁定違誤，求予廢棄，難認為有理
    由，應予駁回。
五、據上論結，本件抗告為無理由。依行政訴訟法第104條、民
    事訴訟法第95條、第78條，裁定如主文。
中　　華　　民　　國　　100　 年　　6　　 月　　23　　日
                    最高行政法院第三庭
                        審判長法官　黃　璽　君
                              法官　楊　惠　欽
                              法官　吳　東　都
                              法官　陳　金　圍
                              法官　蕭　惠　芳

以  上  正  本  證  明  與  原  本  無  異
中　　華　　民　　國　　100　 年　　6　　 月　　24　　日
　　　　　　　　　　　　　　　書記官　伍　榮　陞